最高法院刑事判決　　　　　　　　　　　　　　　八十七年度台上字第二四三九號
　　上　 訴　 人　台灣高等法院台中分院檢察署檢察官
　　上訴人即被告　甲○○
　　上　 訴　 人　乙○○
右上訴人等因被告盜匪案件，不服台灣高等法院台中分院中華民國八十七年五月十一
日第二審更審判決（八十六年度上更(一)字第三七五號，起訴案號：台灣台中地方法院
檢察署八十五年度偵字第一九八八號），提起上訴，本院判決如左：
    主  文
原判決撤銷，發回台灣高等法院台中分院。
    理  由
本件原判決認定上訴人即被告甲○○、上訴人乙○○共同基於為自己不法所有之犯意
聯絡，於民國八十五年一月六日晚上，由乙○○駕駛小客車，搭載甲○○前往台中市
○○路○段三號周文梧任職之公司前，由甲○○下車到該公司內找周文梧，告以乙○
○在外找伊，於周文梧坐上乙○○駕駛之小客車右前座後，甲○○即站立於該小客車
右前車門旁，將車門壓住，乙○○隨即假藉周文梧之友人樂建華欠債，周文梧未代為
找出樂建華，而對周文梧加以毆打胸部及臉部（未成傷）而對周文梧施強暴，並脅迫
周文梧交出身分證、行車執照及行動電話，周文梧因在小客車內無法逃出，又遭乙○
○毆打致不能抗拒下，交付身分證予乙○○，並告以行車執照及行動電話在公司內，
而由甲○○進入該公司拿取周文梧之行動電話及其女友李美菁之行車執照，隨即又剝
奪周文梧之行動自由，而由乙○○駕駛上開小客車搭載甲○○、周文梧，在台中市○
○路、忠明路上繞，並由甲○○下車買商業本票後，在該小客車內，乙○○即脅迫周
文梧簽下票面金額新台幣（下同）三十萬元之本票一紙、汽車買賣契約書、過戶申請
書等，並脅迫稱：如果要取回行動電話，就拿錢來贖，並找出樂建華云云，始讓周文
梧離去。嗣於同年一月十五日，乙○○即聯絡周文梧於該日上午十一時三十分，拿十
萬元到台中市○○路四三號之泡沫紅茶店贖取行動電話，並通知甲○○前來共同取款
時，為警方當場查獲甲○○，並搜出周文梧之行動電話，而乙○○趁隙逃逸，並將前
開周文梧之身分證、簽發之本票、契約書及行車執照等寄還周文梧。嗣經台灣台中地
方法院通緝到案。甲○○又基於同前意圖為自己不法所有之概括犯意聯絡，夥同魏坤
榮、洪啟發二人，於同年七月十八日凌晨三時二十分許，至甲○○彰化縣員林鎮○○
路六○八號其自宅，由甲○○持鑰匙打開一樓鐵門，共同至二樓甲○○母親李綿房間
，經敲門未獲開門，其三人即由甲○○持家中螺絲起子，敲開該房門後入內，並由魏
坤榮蒙面，持其所有玩具手槍一把（經送鑑定不具殺傷力），洪啟發持廚房內之刀子
一把抵住李綿，並由魏坤榮以膠帶貼住李綿嘴巴，且由魏坤榮以其所有手銬銬住李綿
雙手，又用房內棉被蓋住李綿頭部並施以強暴，並對李綿脅迫稱：不要亂動，並交出
保險箱鑰匙及號碼，否則將李綿及其孫子一起做掉等語。致使李綿不能抗拒，而取走
李綿置於枕頭下皮包內及保險櫃內之財物，共現金新臺幣（下同）十萬元、金戒指二
只，甲○○分得三萬五千元，魏坤榮分得二萬八千元及金戒指二只，而洪啟發分得三
萬七千元，其中甲○○、魏坤榮所分得現款已花用無存，而金戒指並由魏坤榮典當花
用罄盡。案經李綿訴由彰化縣警察局偵辦，並於李綿房內扣得上開玩具手槍一把、手
銬一付。嗣甲○○於同年七月二十四日二十三時許，經警於臺中市○○路一四一號地
下室好萊烏卡拉ＯＫ店查獲等情。因而撤銷第一審科刑判決，改判論處上訴人甲○○
共同連續意圖為自己不法所有，以強暴、脅迫致使不能抗拒而取他人之物罪刑；論處
上訴人乙○○共同意圖為自己不法所有，以強暴、脅迫致使不能抗拒，而取他人之物
及使他人交付其物，累犯罪刑。固非無見。
惟查：(一)、認定犯罪事實之證據，係指足以證明被告確有犯罪行為之積極證據而言，
該項證據必須適合於被告犯罪事實之認定，始得採為斷罪之資料。本件上訴人乙○○
自始否認其有懲治盜匪條例第五條第一項第一款犯行，一再辯稱：因樂建華與告訴人
周文梧合夥經營ＫＴＶ，樂建華為負責人，以其負責經營之ＫＴＶ財務一時困難向伊
借款十萬元，提示記載周文梧為保證人之房屋租賃契約書，以實其說，並謂尚有押租
金三十萬元屆期即可取回，足供償還借款，由樂建華簽發三十萬元之本票交付，嗣房
屋租賃契約於八十三年九月底屆期，未再續約，並取回三十萬元押租金，但未依約償
還十萬元借款，時逾一年餘，伊因未找樂建華，乃找周文梧幫忙，於第二次找周
文梧時質問其何以聯絡不上而動手毆打周文梧，伊有叫周文梧交出國民身分證、行動
電話，並叫其簽發三十萬元本票，周文梧後來答應償還十萬元，伊告以錢拿到會返還
本票云云（見原審八十六年度上更(一)字第三七五號卷第三十八、四十一－四十三頁）
。而證人樂建華於原審更審時亦已供證：「伊向乙○○借款十萬元時，簽發面額三十
萬元之本票作為擔保，並出示經營ＫＴＶ之房屋租賃契約書，其內載明保證人周文梧
押租金三十萬元，並稱到時可請求返還，讓乙○○相信……」之語（見同上卷第六十
二頁）。且告訴人周文梧亦未否認有與樂建華合夥經營ＫＴＶ，承租房屋之契約書由
其擔任保證人之事實（見同上卷第二十四頁背面）。另證人即房東林俊雄於原審更審
時亦證稱：確有出租宇宙大飯店二樓予樂建華經營ＫＴＶ，……有押租金，但金額不
記得，契約已丟掉，租約不到一年解約，押租金已拿回去等語（見同上卷第六十三頁
）。則上訴人乙○○為取回借予樂建華之款項十萬元，因未找樂建華，而託合夥人
之周文梧代為找尋，於第二次與周文梧見面時予以質問何以聯絡不上，竟動手毆打周
文梧，並命其交出國民身分證、行動電話，且命其簽發三十萬元之本票之行為，能否
認其意圖為自己不法所有﹖尚非無疑。遽令其擔負懲治盜匪條例第五條第一項第一款
罪責，自不足以昭折服。(二)、上訴人甲○○被訴其與乙○○共同犯罪部分，亦始終予
以否認，依上所述，原判決論處其此部分之罪刑，不免速斷。至其與魏坤榮、洪啟發
共同犯罪部分，據原判決事實記載，其犯罪時間係八十五年七月十八日凌晨三時二十
分許，距其與乙○○共同犯罪之同年一月六日晚上，長達六月有餘。且連續犯之所謂
出於概括犯意，必須其多次犯罪行為，自始均在一個預定犯罪計畫以內，出於主觀上
始終同一犯意之進行，否則縱所犯同一罪名，究非連續其初發的意思，即不能成立連
續犯。又上訴人甲○○被訴與乙○○共同犯罪部分，如不能構成懲治盜匪條例第五條
第一項第一款罪名，而構成其他犯罪，則與魏坤榮、洪啟發共同所犯該條例第五條第
一項第一款之罪，亦無由成立連續犯，遽論處其共同連續意圖為自己不法所有，以強
暴、脅迫致使不能抗拒而取他人之物罪刑，亦不免速斷。上訴人等上訴意旨執以指摘
原判決不當，非無理由，應認仍有撤銷發回更審之原因。
據上論結，應依刑事訴訟法第三百九十七條、第四百零一條，判決如主文。
中      華      民      國    八十七    年      七      月     十六     日
                              最高法院刑事第五庭
                                  審判長法官  陳  錫  奎
                                        法官  王  德  雲
                                        法官  洪  清  江
                                        法官  吳  昆  仁
                                        法官  李  伯  道
      右正本證明與原本無異
                                              書  記  官
中      華      民      國    八十七    年      七      月     二十     日
